臺灣高等法院臺南分院民事判決　九十三年度上易字第六九號　Ｊ
　　　上　訴　人　甲　○　○
　　　被上 訴 人　乙　○　○.
右當事人間請求給付借款事件，上訴人對於中華民國九十三年三月十日臺灣臺南地方
法院九十三年度訴字第一○四號第一審判決提起上訴，本院於民國九十三年五月十八
日言詞辯論終結，茲判決如左：
      主      文
上訴駁回。
第二審訴訟費用由上訴人負擔。
原判決所命給付減縮為：上訴人應給付被上訴人新台幣陸拾萬元，及其中五十萬元自
九十二年十二月十九日起至清償日止，按週年利率百分之五計算之利息。
      事實及理由
一、被上訴人在原審請求上訴人給付六十萬元及自支付命令送達翌日即民國九十二年
    十二月十九日起至清償日止按年息百分之五計算之利息，嗣於本院減縮應受判決
    事項之聲明為：上訴人應給付被上訴人六十萬元，及其中五十萬元自九十二年十
    二月十九日起至清償日止，按年息百分之五計算利息，核符合民事訴訟法第四百
    四十六條第一項但書、第二百五十五條第一項第三款之規定，應先敘明。
二、被上訴人主張：上訴人於七十八年間向伊借用新台幣（下同）五十萬元，約定月
　　息二分（即每月利息一萬元），詎上訴人自八十四年一月起即未依約給付利息，
　　至八十四年十月二日兩造會算結果，共積欠借款本金五十萬元及利息十萬元，而
　　另書立六十萬元之款項借用證予被上訴人，其中五十萬元本金依原約定利率計算
　　，至八十八年十二月二日止共積欠利息二十九萬四千元，並提出上訴人簽名之款
　　項借用證及書據為憑，依消費借貸之法律關係請求，原判決判命上訴人應給付被
　　上訴人六十萬元，及其中五十萬元自九十二年十二月十九日起至清償日止按年息
　　百分之五計算利息，並無不合，上訴為無理由，求為判決駁回上訴人之上訴。
三、上訴人則以：伊確有在民國七十八年八月二日向被上訴人借到伍拾萬元，並約定
    利息為月息百分之二（即每月一萬元），嗣其後於八十年間另再借到壹佰萬元並
    約定月息為百分之一．五，至八十七年止共已給付利息約二佰玖拾萬元；上訴人
    既自承在後之一百萬元借款已另於八十二年十二月十七日償還本息，豈有日期在
    前五十萬元之借款尚未清償之理；伊係應被上訴人請求始於八十八年十二月二日
    另書立款項借用證及在被上訴人書寫的利息清算書據上簽名云云抗辯，求為判決
    ：(一)原判決廢棄。(二)被上訴人在第一審之訴及假執行之聲請均駁回。
四、被上訴人主張上訴人於民國七十八年間，向被上訴人借款五十萬元，並約定月息
    百分之二，即每月利息一萬元；上訴人同意將兩造會算結果積欠之本息，即積欠
    借款本金五十萬及至八十四年十月二日止利息十萬元，合計六十萬元，書立另紙
    款項借用證；另上訴人支付利息：自八十四年十月二日至八十五年十月二日七萬
    五千元，自八十五年十月二日至八十六年十月二日五萬六千元，自八十六年十月
    二日至八十七年十月二日七萬元，自八十七年十月二日至八十八年十月二日五千
    元，合計二十萬六千元，至八十八年十一月二日止，共清償利息二十萬六千元，
    積欠利息合計二十九萬四千元，亦有上訴人親自在被上訴人書寫的利息清算書據
    上簽名書據為憑，其後上訴人即未再清償本息迄今等事實，業據被上訴人提出上
    訴人書寫之款項借用證及上訴人親自簽名之利息清算書據為憑，復為上訴人所自
    認，被上訴人主張上訴人積欠借款本金債權五十萬元及利息債權一十萬元，堪可
    信為真實。
五、按請求履行債務之訴，原告就其所主張債權發生原因之事實，固有舉證之責任，
    若被告自認此項事實而主張該債權已因清償而消滅，則清償之事實，應由被告負
    舉證之責任，此觀民事訴訟法第二百七十七條之規定自明（見最高法院二十八年
    上字第一九二０號判例意旨）。經查被上訴人主張上訴人積欠借款本金債權五十
　　萬元及利息債權一十萬元，如前所述。上訴人主張至八十七年止共給付被上訴人
　　約二百九十萬元，惟除被上訴人自認已清償如前項金額利息外，上訴人則未能舉
　　證以實其說，不能採信。況上訴人自陳係於八十二年十二月十七日償還一百萬元
　　借款本息，果若非在八十四年十月二日結算積欠借款本金五十萬及利息十萬元，
　　又至八十八年十一月二日止共清償利息二十萬六千元，積欠利息合計二十九萬四
　　千元，上訴人豈會同意書立另紙六十萬元款項借用證，並親自在被上訴人書寫的
　　利息清算書據上簽名書據，果若確已清償全部借款，何以仍於八十八年十二月二
　　日願自書立款項借用證及在被上訴人書寫的利息清算書據上簽名書據，其既自承
　　在書據上簽名後並未再清償任何本金或利息，所稱已於八十二年十二月十七日償
　　還借款在後之一百萬元本息，在前借款五十萬元之本息當已清償云云，即無可採
　　。上訴人復無其他證據，主張向被上訴人所借之五十萬元及利息十萬元均已清償
    云云，不可採信。
六、綜上所述，本件被上訴人主張上訴人積欠借款本金五十萬元及利息一十萬元，為
    可採信，上訴人所辯借款及利息均已清償云云，為無可取。從而，被上訴人依消
    費借貸契約之法律關係，訴請上訴人給付被上訴人六十萬元，及其中五十萬元自
　　支付命令送達翌日即民國九十二年十二月十九日起至清償日止按年息百分之五計
　　算之利息等語，洵屬有據，應予准許。是則原審判命上訴人如數給付，並命供擔
　　保後為假執行之宣告，於法並無不合。上訴意旨指摘原判決不當，求予廢棄改判
　　，為無理由，應駁回其上訴。
七、據上論結，本件上訴為無理由，依民事訴訟法第四百四十九條第一項、第七十八
    條，判決如主文。
中　　　華　　　民　　　國　　九十三　　年　　　六　　　月　　  一    　日
　　　　　　　　　　　 　　　　　　 臺灣高等法院臺南分院民事第三庭
~B1審判長法官　林　　輝　　雄
~B2　　　法官　徐　　宏　　志
~B3　　　法官　丁　　振　　昌
右為正本係照原本作成。
不得上訴。
中　　　華　　　民　　　國　　九十三　　年　　　六　　　月　　　三　　　日
~B法院書記官　黃　　惠　　美
